ACORDAO-COMPLETO-2483425

ACÓRDÃO 1505/2021 ATA 22/2021 - PLENÁRIO

VISTOS, relatados e discutidos estes autos da Representação formulada pelo Subprocurador-Geral Lucas Rocha Furtado, do Ministério Público junto ao TCU, por meio da qual solicita a atuação deste Tribunal a fim de apurar as medidas adotadas pelo Governo Federal no tocante à suposta desregulação ambiental, em especial a eventual utilização do período da pandemia para aprovar, de forma facilitada, mudanças normativas ambientais nocivas à preservação e à manutenção do meio ambiente ecologicamente equilibrado, em desacordo com os arts. 23, incisos VI e VII, e 225 da CF/88.
ACORDAM os Ministros do Tribunal de Contas da União, reunidos em Sessão de Plenário, ante as razões expostas pelo Relator, em:
9.1. não conhecer da presente Representação, por não atender a requisito de admissibilidade previsto no art. 235, caput, do Regimento Interno/TCU;
9.2. dar ciência desta deliberação ao Representante;
9.3. arquivar o presente processo, com fundamento no art. 169, inciso III, do Regimento Interno/TCU.

Representação em que se solicita a atuação deste Tribunal a fim de apurar as medidas adotadas pelo Governo Federal no tocante à suposta desregulação ambiental, em especial, a eventual utilização do período da pandemia para aprovar, de forma facilitada, mudanças normativas ambientais nocivas à preservação e à manutenção do meio ambiente ecologicamente equilibrado em desacordo com os arts. 23, incisos VI, e VII, e 225 da CF/88.

Ministério do Meio Ambiente - MMA.

3. Representante: Subprocurador-Geral do Ministério Público junto ao TCU, Lucas Rocha Furtado.

13.1. Ministros presentes: Ana Arraes (Presidente), Walton Alencar Rodrigues, Augusto Nardes, Aroldo Cedraz, Raimundo Carreiro, Bruno Dantas, Vital do Rêgo e Jorge Oliveira.
13.2. Ministro-Substituto convocado: Augusto Sherman Cavalcanti.
13.3. Ministros-Substitutos presentes: Marcos Bemquerer Costa (Relator) e Weder de Oliveira.

MARCOS BEMQUERER

Adoto como Relatório, com os pertinentes ajustes de forma, a instrução do Auditor Federal de Controle Externo da Secretaria de Controle Externo da Agricultura e do Meio Ambiente (peça 5) , que contou com a anuência do corpo diretivo daquela unidade técnica (peças 6-7) :
"INTRODUÇÃO
Trata-se de representação de autoria do Exmo. Sr. Subprocurador-Geral do Ministério Público do TCU, Sr. Lucas Rocha Furtado, com o propósito de que esta Corte de Contas decida pela adoção das medidas de sua competência com o fito de apurar as medidas adotadas pelo Governo [Federal] no tocante à suposta desregulação ambiental, em especial a eventual utilização do período da pandemia para aprovar, de forma facilitada, mudanças normativas ambientais nocivas à preservação e à manutenção do meio ambiente ecologicamente equilibrado, em desacordo com os arts. 23, incisos VI e VII, e 225 da CF/88.
A notícia de jornal, transcrita na peça inicial (peça 1) e anexada na peça 2, [refere-se] a estudo da Universidade Federal do Rio de Janeiro (UFRJ) , o qual concluiu que, desde o início do governo do presidente Jair Bolsonaro, 57 atos legislativos serviram para enfraquecer as regras de preservação ambiental, sendo quase a metade depois da pandemia do novo coronavírus.
EXAME DE ADMISSIBILIDADE E EXAME TÉCNICO
Síntese da peça inicial e da notícia anexa
3.	Na peça inicial, o representante relata que fez algumas constatações e tomou algumas iniciativas nos últimos anos na área do Meio Ambiente:
3.1. em [jan/2020], propôs representação para que o TCU analisasse em detalhes a questão atinente à baixa execução orçamentária do Ministério do Meio Ambiente em 2019 e os impactos ambientais dela decorrentes (peça 1, p. 2) ;
3.2. representou perante o Tribunal a respeito do processo de desmonte dos órgãos federais de fiscalização ambiental, notadamente o Ibama (peça 1, p. 2) ;
3.3. em [abril/2020], representou pela atuação do TCU em face de informações a que teve acesso, revelando que, enquanto os fiscais do Ibama trabalhavam na selva em uma megaoperação para expulsar invasores, o governo demitia o diretor responsável, sem explicar os motivos (peça 1, p. 2) ;
3.4. elaborou nova representação, interposta no mesmo mês, tratando dos efeitos nefastos do afrouxamento da atividade fiscalizatória federal. Apontou, na ocasião, que o processo de desmatamento na Amazônia foi acelerado no Governo Bolsonaro, tendo sido desmatados, apenas em 2019, 10.300 km² da Amazônia Legal - o maior índice de desmate dos últimos dez anos (peça 1, p. 2) ;
3.5. requereu a pronta atuação do Tribunal, com vistas a combater a continuidade do desmatamento desenfreado na Amazônia e o esfacelamento das políticas e estruturas de proteção ambiental no País (peça 1, p. 3) ;
3.6. interpôs representação chamando atenção para o fato de que, enquanto o fogo avançava, em prejuízo à flora e à fauna da região, a atuação do Ibama demonstrava sinais evidentes de retrocesso: em 2020, as autuações relacionadas à vegetação (como desmatamento e queimadas ilegais) caíram 22% em comparação ao mesmo período do ano anterior (peça 1, p. 3) ;
3.7. interpôs representação em [junho/2020], noticiando a iminência de vultosos prejuízos para a economia da nação e para toda a sociedade, tendo em vista os questionamentos promovidos por investidores internacionais que administram US$ 3,75 trilhões em ativos acerca do desmantelamento de políticas ambientais e do aumento do desmatamento no Brasil (peça 1, p. 4) .
4.	Quanto ao objeto da presente representação, estudo recente afirma que, desde o início do governo do presidente Jair Bolsonaro, 57 atos legislativos serviram para enfraquecer as regras de preservação ambiental, sendo quase a metade depois da pandemia do novo coronavírus (peça 1, p. 4) .
5.	Referido estudo foi liderado pelas ecólogas Mariana Vale e Rita Portela, da UFRJ (Universidade Federal do Rio de Janeiro) . Segundo a notícia (peça 1, p. 4-5) :
'O estudo mostrou que, desde o início do governo do presidente Jair Bolsonaro (sem partido) , 57 atos legislativos serviram para enfraquecer as regras de preservação ambiental. E quase metade desses atos (49%) aconteceram justamente depois da pandemia de covid-19, com um pico em setembro de 2020.
O estudo se baseou em leituras do Diário Oficial da União e foi concentrado em 'atos infralegais', ou seja, decisões do Executivo que não dependem do Poder Legislativo. Foram contabilizadas e detalhadas todas as medidas que tiveram algum impacto ambiental, assim como foram colocados estudos sobre desmatamento e aplicação de multas ambientais.
A redução de multas ambientais, combinada com anistia para áreas desmatadas ilegalmente na Mata Atlântica, pode fazer com que os proprietários se sintam com poder para continuar a desmatar, alertaram.
A redução de multas chegou a 72% durante a pandemia, apesar do desmatamento na Amazônia crescer durante esse período, o que comprova a falta de fiscalização.
Outras mudanças preocupantes, destacadas no estudo, são a liberação de atividade mineral em áreas sem autorização fiscal; a reclassificação de 47 pesticidas como categoria menos danosa, sem respaldo científico para isso; e a facilitação de autorizações para pesca industrial.' 
6.	O representante pondera o seguinte (peça 1, p. 6) :
6.1. o art. 225, caput, da Constituição Federal, estabelece que todos têm direito ao meio ambiente ecologicamente equilibrado, bem de uso comum do povo e essencial à sadia qualidade de vida, impondo-se ao Poder Público e à coletividade o dever de defendê-lo e preservá-lo;
6.2. a Constituição define que a Floresta Amazônica brasileira, a Mata Atlântica, a Serra do Mar, o Pantanal Mato-Grossense e a Zona Costeira são patrimônio nacional, e sua utilização far-se-á, na forma da lei, dentro de condições que assegurem a preservação do meio ambiente;
6.3. existe a viabilidade de se aplicar sanção pecuniária ao gestor ineficaz e desidioso que descure das atribuições que lhe competem no exercício das ações inerentes ao órgão que dirige;
6.4. o Tribunal de Contas da União, quando do exame das condutas praticadas pelos gestores da coisa pública, é competente para examinar o modo pelo qual são geridos os recursos públicos, alcançando não somente os aspectos da legalidade, legitimidade, economicidade e publicidade, mas, também, a impessoalidade, moralidade e eficiência;
6.5. o Estado deve zelar para que a atuação dos dirigentes seja vertida com qualidade em favor de toda a sociedade, sem que haja qualquer falha ou omissão que comprometa o fim último de promover o bem-estar da coletividade - onde se encontra o direito do meio ambiente ecologicamente equilibrado.
7.	O representante requer ao Tribunal que determine a adoção das medidas tendentes a apurar as medidas adotadas pelo Governo Bolsonaro no tocante à suposta desregulação ambiental, em especial a eventual utilização do período da pandemia para aprovar, de forma facilitada, mudanças normativas ambientais nocivas à preservação e à manutenção do meio ambiente ecologicamente equilibrado, em desacordo com os arts. 23, incisos VI e VII, e 225 da Constituição Federal (peça 1, p. 7) .
8.	A peça 2, também enviada pelo Sr. Representante, consiste na notícia do Portal UOL, de 11/2/2021, já sintetizada acima.
Análise - processos semelhantes no âmbito do TCU
9.	O presente processo segue na mesma senda de vários outros sobre objetos semelhantes, propostos a esta Corte de Contas desde o ano passado em sua maioria pelo MP/TCU, entre os quais os mencionados a seguir.
10.	TC Processo 038.748/2019-3 - Representação - proposto para apurar as providências tomadas pelo Ministério do Meio Ambiente - MMA para identificar as causas do suposto aumento recorde do desmatamento promovido na Amazônia durante o período de agosto de 2018 a julho de 2019, e as alterações implementadas na estrutura do MMA, em 2019, e os seus efeitos tendentes a contribuir para esse aumento. Apensado ao TC Processo 038.045/2019-2, por este último já tratar da questão (Acórdão 725/2020-TCU-Plenário, rel. min. subst. André de Carvalho) .
10.1.	TC Processo 038.045/2019-2 - Relatório de Auditoria - Auditoria Operacional para avaliar as ações do Governo Federal na prevenção e no combate ao desmatamento na Amazônia Legal - em tramitação.
11.	TC Processo 001.760/2020-3 - Representação - proposto para apurar a baixa execução orçamentária do Ministério do Meio Ambiente e os impactos ambientais dela decorrentes - em tramitação.
12.	TC Processo 017.861/2020-9 - Representação - proposto para esta Corte de Contas adotar as medidas de sua competência com vistas a fortalecer as entidades governamentais responsáveis pela proteção ao meio ambiente no País, especialmente no tocante aos direitos das populações indígenas. Apensado ao TC Processo 017.820/2020-0 (Acórdão 7726/2020-TCU-Segunda Câmara, rel. min. subst. André de Carvalho) .
12.1.	TC Processo 017.820/2020-0 - Representação - proposto para apurar se o Instituto Brasileiro do Meio Ambiente e dos Recursos Naturais Renováveis (Ibama) , a Fundação Nacional do Índio (Funai) e a Secretaria Especial de Saúde Indígena (Sesai/MS) estariam sendo alvo de deliberada desorganização administrativa, objetivando prejudicar sua atuação. Não conhecida, por despacho do Exmo. Sr. Ministro-relator Augusto Sherman.
13.	TC Processo 018.940/2020-0 - Representação - proposto para que esta Corte de Contas atue em função de riscos de dano ao erário e ao patrimônio ambiental que podem advir da implementação do Despacho do Ministro do Meio Ambiente 4.410/2020 - em tramitação.
14.	TC Processo 024.802/2020-4 - Representação - proposto para que esta Corte de Contas adote providências com o objetivo de avaliar a gestão do meio ambiente e as políticas de proteção aos povos indígenas, considerando que um grupo de investidores internacionais enviou carta aberta manifestando preocupação com o que chamaram de 'desmantelamento de políticas ambientais e de direitos humanos' - em tramitação.
15.	TC Processo 025.639/2020-0 - Representação - proposto para que esta Corte de Contas adote as medidas de sua competência com vistas ao fortalecimento das entidades responsáveis pela fiscalização ambiental e pela proteção dos direitos indígenas - em tramitação.
16.	TC Processo 025.839/2020-9 - Representação - proposto para que esta Corte de Contas decida pela adoção das medidas necessárias a apurar irregularidade na gestão ambiental do governo federal, inferida a partir de notícia de jornal. Apensado ao TC Processo 038.045/2019-2 (Acórdão 2980/2021-TCU-Segunda Câmara, rel. min. subst. André de Carvalho) .
17.	TC Processo 026.811/2020-0 - Representação - proposto para que esta Corte de Contas adote as medidas de sua competência com vistas a avaliar a gestão do meio ambiente em curso no País, notadamente a execução do orçamento do Ministério do Meio Ambiente e dos órgãos a ele vinculados, em especial o Ibama, bem assim da operação militar 'Verde Brasil 2' - em tramitação.
18.	TC Processo 026.812/2020-7 - Representação - proposto para se avaliar se as medidas sugeridas no combate ao aumento do desmatamento e das queimadas na Amazônia e ao desmonte das políticas e estruturas de proteção ambiental por servidores do Ibama visam a atender ao interesse público - em tramitação.
19.	TC Processo 027.110/2020-6 - Representação - proposto para que esta Corte de Contas determine a realização de auditoria operacional sobre os benefícios que as medidas de restrição adotadas pelo Poder Público para o enfrentamento da pandemia de Covid-19 têm indiretamente proporcionado à Mata Atlântica e à Região Amazônica - em tramitação.
20.	TC Processo 028.156/2020-0 - Representação - proposto para que esta Corte de Contas analise a questão das baixas execuções orçamentárias do MMA e do Ibama - em tramitação.
21.	TC Processo 033.557/2020-6 - Representação - proposto para que esta Corte de Contas adote as medidas necessárias a conhecer e a avaliar a atuação dos órgãos governamentais brasileiros na região pantaneira, em especial do Poder Executivo Federal, ante os indícios de negligência - ou inação - que estariam ensejando degradação ambiental com extinção da fauna e da flora da região - em tramitação.
22.	TC Processo 033.636/2020-6 - Representação - proposto para que esta Corte de Contas adote as medidas necessárias a determinar, em caráter cautelar, que o Conselho Nacional da Amazônia Legal apresente os motivos e os supostos benefícios, em especial os benefícios econômico-financeiros, da utilização de militares em substituição aos fiscais do Instituto Brasileiro do Meio Ambiente e dos Recursos Naturais Renováveis (Ibama) nas operações de combate ao desmatamento e às queimadas. Apensado ao TC Processo 001.760/2020-3 (Acórdão 11537/2020-TCU-Segunda Câmara, rel. min. subst. André de Carvalho) .
Análise - a admissibilidade da presente representação
23.	A notícia da imprensa que embasa a presente representação se refere a 57 atos legislativos que teriam servido para enfraquecer as regras de preservação ambiental (itens 4 e 5 acima) . Nesse sentido, é preciso frisar que processos de representação visam a tratar de irregularidades e ilegalidades de caráter específico, como se estabelecerá mais adiante, com base em trechos de despachos em processos assemelhados. No caso em tela, o representante não apontou nenhuma ocorrência concreta de ilegalidade ou irregularidade. 
24.	Em outras situações semelhantes, de representações baseadas apenas em notícias de jornal, sem outros indícios de irregularidade, o Tribunal entendeu da forma a seguir. Em despacho no TC Processo 039.917/2019-3, o Exmo. Sr. Ministro-relator Augusto Sherman escreveu:
'9. Conforme se observa na peça 01, a representação se faz acompanhar tão somente de cópias de matérias jornalísticas, sem apresentar documentos ou dados objetivos que possam ser considerados como indícios das supostas irregularidades apontadas.
10. Nesse contexto, o pedido do representante para que sejam conduzidas apurações sobre a matéria assemelha-se a solicitação de fiscalização. Todavia, é consabido que o Ministério Público não integra o rol de legitimados para solicitar a atuação desta Corte nesses moldes.
11. Diante do exposto, penso que a representação não preenche o requisito de admissibilidade relativo à apresentação dos indícios pertinentes ao fato noticiado, conforme preceituam os arts. 234, 235 e 237, parágrafo único, do RI/TCU.
12. Ainda que pudesse ser conhecida, a partir dos elementos juntados pela SecexAgroAmbiental, deveria ser considerada improcedente.
13. Por este motivo, não conheço da representação e determino seu arquivamento, com fulcro no art. 235, parágrafo único, c/c o art. 237, parágrafo único, do RI/TCU, dando-se conhecimento ao representante e à Funai.'    
25.	Na mesma senda, em despacho no TC Processo 015.886/2020-4, também o Sr. Ministro-relator Augusto Sherman escreveu:
'9. Inconformado com o teor da decisão, o representante interpõe a presente representação com o fim de que o Tribunal desta feita conheça do seu pleito e realize uma adequada avaliação sobre o tema. No entanto, observo mais uma vez que não é identificada a irregularidade ou ilegalidade específica cometida por agente submetido à jurisdição do TCU, bem como o representante não apresentou nenhum indício suficiente de irregularidade que possa ser apurado diante das competências desta Corte de Contas. (...) 
12. Outrossim, conforme analisado na oportunidade da representação de igual teor no âmbito do TC Processo 040.554/2019-8, não é possível responder à solicitação feita por meio de representação, e sim por realização de uma fiscalização mais ampla, cujo representante não consta do rol de legitimados para solicitar realização de auditorias ao Tribunal, consoante inteligência do art. 71, inciso IV, da Constituição Federal; art. 38, inciso I, da Lei 8.443/1992; e arts. 1º, inciso II, 231 e 232 do Regimento Interno do TCU.'
26.	De forma semelhante, a solicitação em tela não poderia ser cumprida por meio de representação, e sim por realização de uma fiscalização mais ampla. O representante não consta do rol de legitimados para solicitar realização de auditorias ao Tribunal. E a representação não preenche o requisito de admissibilidade relativo à apresentação dos indícios pertinentes ao fato noticiado.
27.	Nesses termos, e apesar de o Ministério Público junto ao TCU possuir legitimidade para representar ao Tribunal, consoante disposto no art. 237, inciso VII, do Regimento Interno/TCU, c/c o art. 81, inciso I, da Lei 8.443/1992, a representação, conforme apresentada, não preenche os requisitos de admissibilidade constantes nos arts. 235 e 237 do Regimento Interno/TCU e no art. 103, § 1º, da Resolução TCU 259/2014. 
28.	Conclui-se que a representação não deve ser conhecida por esta Corte de Contas, na forma da proposta de encaminhamento abaixo.
PROPOSTA DE ENCAMINHAMENTO
29.	Ante todo o exposto, submetem-se os autos à consideração superior, propondo:
	a) não conhecer a presente documentação como representação, por não atender aos requisitos de admissibilidade previstos nos arts. 235 e 237 do Regimento Interno/TCU e no art. 103, § 1º, da Resolução - TCU 259/2014; 
	b) encaminhar a decisão ao representante; e
	c) determinar o arquivamento deste processo, com fundamento no art. 237, parágrafo único, c/c o art. 235, parágrafo único, do Regimento Interno/TCU, e no art. 105 da Resolução TCU 259/2014." 
	É o Relatório.

não há.

Não atuou.

REPRESENTAÇÃO. SOLICITAÇÃO DA ATUAÇÃO DESTE TRIBUNAL PARA A APURAÇÃO DAS MEDIDAS ADOTADAS PELO GOVERNO FEDERAL NO TOCANTE À SUPOSTA DESREGULAÇÃO AMBIENTAL, EM ESPECIAL A EVENTUAL UTILIZAÇÃO DO PERÍODO DA PANDEMIA PARA APROVAR, DE FORMA FACILITADA, MUDANÇAS NORMATIVAS NOCIVAS À PRESERVAÇÃO E À MANUTENÇÃO DO MEIO AMBIENTE, EM DESACORDO COM OS ARTIGOS 23, VI E VII, E 225 DA CONSTITUIÇÃO FEDERAL. NÃO CONHECIMENTO. ARQUIVAMENTO.

REPRESENTAÇÃO (REPR)

Secretaria de Controle Externo da Agricultura e do Meio Ambiente.

Trata-se da Representação de iniciativa do Subprocurador-Geral Lucas Rocha Furtado, do Ministério Público junto ao TCU, por meio da qual solicita a atuação deste Tribunal a fim de apurar as medidas adotadas pelo Governo Federal, no tocante à suposta desregulação ambiental, em especial a eventual utilização do período da pandemia para aprovar, de forma facilitada, mudanças normativas ambientais nocivas à preservação e à manutenção do meio ambiente ecologicamente equilibrado, em desacordo com os arts. 23, incisos VI e VII, e 225 da CF/88.
2.	Com o intuito de contextualizar o pleito discutido nestes autos, o Subprocurador-Geral aponta sua preocupação com a gestão do atual Governo Federal em relação a problemáticas relacionadas ao meio ambiente, relatando suas constatações e outras representações impetradas por ele sobre esse tema no âmbito deste Tribunal, conforme o resumo constante dos subitens 3.1 a 3.7 do Relatório precedente.
3.	No que concerne à representação ora analisada, o Representante aponta que, em recente estudo noticiado no Portal UOL e liderado por duas ecólogas da Universidade Federal do Rio de Janeiro - UFRJ, afirma-se que, desde o início do governo do Presidente Jair Bolsonaro, foram emanados 57 atos legislativos cujo teor enfraqueceria as regras de preservação ambiental, sendo quase a metade depois da pandemia do novo coronavírus (peça 1, p. 4) .
4.	O estudo se baseou em informações colhidas no Diário Oficial da União sobre atos infralegais, ou seja, decisões do Executivo que não dependem de aprovação do Poder Legislativo. As pesquisadoras contabilizaram e detalharam todas as medidas que tiveram algum impacto ambiental, assim como foram colocados estudos sobre desmatamento e aplicação de multas ambientais.
5.	Diante dos fatos narrados, e com o objetivo de embasar seu pedido, o Subprocurador-Geral pondera, em síntese, que: i) a Constituição Federal estabelece que todos têm direito ao meio ambiente ecologicamente equilibrado, bem como define biomas e áreas consideradas patrimônio nacional, que deverão ser utilizadas na forma da lei e dentro de condições que preservem o meio ambiente; ii) há possibilidade de ser aplicada sanção pecuniária ao gestor ineficaz e desidioso que descure de suas atribuições institucionais; iii) o TCU, quando do exame das condutas praticadas pelos gestores da coisa pública, tem competência para examinar aspectos da impessoalidade, moralidade e eficiência dos recursos públicos geridos; e iv) o Estado deve zelar para que a atuação dos dirigentes seja vertida com qualidade em favor de toda a sociedade, a fim de promover o bem-estar da coletividade, no qual se inclui o direito do meio ambiente ecologicamente equilibrado.
6. 	Atuando neste feito, a Secretaria de Controle Externo da Agricultura e do Meio Ambiente - SecexAgroAmbiental apresenta uma lista resumida de 15 processos já autuados sobre objetos semelhantes ao ora discutido, propostos a esta Corte de Contas durante os anos de 2019 e 2020, em sua maioria pelo MP/TCU. 
7.	Explica ainda que, para que se avaliem as medidas adotadas no tocante à suposta desregulação ambiental, seria necessária uma fiscalização mais ampla, porquanto as representações no âmbito deste Tribunal visam a tratar de irregularidades e ilegalidades de caráter específico, o que não se amoldaria ao presente caso. 
8.	Pondera, ademais, que não foi apontada nenhuma ocorrência concreta de ilegalidade ou irregularidade a ser verificada e analisada por esta Corte, de forma que o instrumento utilizado, qual seja, a Representação, não é o meio adequado para atender a esse pleito. 
9.	Entendo, assim como a SecexAgroAmbiental, que, embora o membro do Ministério Público junto ao TCU possua legitimidade para representar a esta Corte de Contas, é o caso de não conhecimento da documentação por ele apresentada como representação, visto que não preenche os requisitos de admissibilidade constantes no art. 235 do Regimento Interno/TCU e no art. 103, § 1º, da Resolução TCU 259/2014, porquanto desacompanhada de indícios de irregularidade ou ilegalidade específica, baseando-se apenas em estudo noticiado em portal de notícias. 
10.	Cumpre destacar que o encaminhamento que ora proponho, ou seja, de não conhecer deste feito, é convergente com aquele adotado pelo ministro-substituto Augusto Sherman, por meio de despachos exarados nos autos dos TCs Processo 039.917/2019-3 e Processo 015.886/2020-4, que cuidaram de Representações semelhantes, nos quais, de igual modo ao presente processo, por não terem sido trazidas ao conhecimento deste Tribunal irregularidades ou ilegalidades específicas que justificassem a sua atuação, Sua Excelência não conheceu daqueles feitos.  
11.	Aos processos acima mencionados, acresço o TC-Processo 013.248/2021-9, de minha relatoria, que também cuidou de Representação do Subprocurador-Geral requisitando a atuação deste Tribunal no sentido de apurar a viabilidade das implementações das promessas feitas pelo Governo na Cúpula de Líderes sobre o Clima de 2021, no âmbito do qual foi prolatado o Acórdão 1117/2021-TCU-Plenário, que não conheceu da indigitada Representação.
12.	À guisa de conclusão, deve o presente processo ser arquivado, sem prejuízo de que seja dada ciência do Acórdão a ser proferido ao Representante.
		Pelo exposto, manifesto-me por que seja adotado o Acórdão que ora submeto a este Colegiado.
T.C.U., Sala das Sessões, em 23 de junho de 2021.
MARCOS BEMQUERER COSTA
Relator